【裁判字號】    89,上易,790
【裁判日期】    890525
【裁判案由】    侵占
【裁判全文】
臺灣高等法院臺南分院刑事判決           八十九年度上易字第七九號    Ｃ
      上  訴  人  甲  ○  ○
     (即自訴人)
      被      告  乙  ○  ○
右上訴人因被告侵占案件，不服臺灣雲林地方法院八十九年度自字第一0號中華民國
八十九年三月二十二日第一審判決，提起上訴，本院判決如左：
      主      文
上訴駁回。
      事      實
自訴意旨略以：自訴人與被告乙○○原係同居關係，被告乙○○於民國 (下同)八十
七年七月初某日，以分期付款方式，向匯豐汽車股份有限公司〔下簡稱匯豐公司〕購
買中華汽車、型式Ａ五五九Ｃ、一九九八年六月出廠、車號Ａ五─三三三七號自用小
客車一輛，由自訴人擔任保證人，嗣被告乙○○於八十八年八月間，無力繳交該小客
車之分期貸款，經匯豐公司派員催繳後，由自訴人於八十八年十一月十九日代為清償
完畢，該小客車並同時於八十八年十一月二十五日登記為自訴人所有名義，詎被告乙
○○竟將該小客車侵占入己，經自訴人屢次催討無果，因認被告乙○○涉有刑法第三
百三十五條之侵占罪嫌云云。
      理      由
一、按「犯罪事實應依證據認定之，無證據不得推定其犯罪事實」、「不能證明被告
    犯罪者」，應諭知無罪之判決，刑事訴訟法第一百五十四條、第三百零一條第一
    項分別定有明文。又刑法上之侵占罪，須持有人變易其原來之持有意思而為不法
    所有之意思，始能成立，如僅將持有物延不交還、或有其他原因致一時未能交還
    ，既缺乏主觀要件，即難遽以該罪相繩，並有及最高法院六十八年台上字第三一
    四六號判例足按。
二、自訴人指訴被告乙○○涉有刑法第三百三十五條侵占罪嫌，無非以雙方原為同居
    關係，八十七年七月初某日，被告乙○○向匯豐公司以分期付款方式購買車號Ａ
    五─三三三七號自用小客車一輛，由自訴人擔任保證人，嗣被告乙○○無力繳交
    該小客車分期貸款，乃由自訴人全部清償完畢，該小客車並於八十八年十一月二
    十五日過戶登記為自訴人所有名義，被告乙○○於過戶後仍繼續使用該車，屢經
    自訴人催討，仍拒不將車交還自訴人占有資為論據。
三、訊據被告乙○○堅決否認有何侵占罪行，辯稱略以：自訴人前與被告同居，伊經
    營砂石車，帳目向由自訴人甲○○幫忙處理，同居時自訴人透過銀行簽發被告支
    票領錢，目前自訴人尚欠被告數百萬元未清，如自訴人全數清償後，被告才願將
    車返還，貸款最後係由自訴人繳清，並移轉登記在自訴人名下，因自訴人不會開
    車，在過戶登記後，自訴人同意將該小客車由被告繼續使用，伊沒有侵占犯行等
    語。
四、經查：
(一)被告乙○○於八十七年七月二日，以分期付款方式向匯豐公司購買中華汽車、型
    式Ａ五五九Ｃ、一九九八年六月出廠、車號Ａ五─三三三七號之汽車一輛，由自
    訴人擔任保證人，嗣被告乙○○自八十八年八月起，無力繳交該小客車之分期貸
    款，經匯豐公司派員催繳後，由自訴人甲○○於八十八年十一月十九日代為清償
    完畢，該小客車同時於八十八年十一月二十五日登記為自訴人所有名義，此經自
    訴人甲○○指訴在案，被告對此並不爭執，並有自訴人提出之分期繳款徵信報告
    書、汽車新領牌照登記書、清償證明書、及行車執照等影本可按，自訴人指訴被
    告占用上開自小客車未還之事實，堪信為真正。
(二)查車號Ａ五─三三三七號自用小客車原由被告駕駛使用，自訴人甲○○本人不會
    駕車，八十八年十一月十九日自訴人繳清分期價款後，該車雖於同年月二十五日
    過戶登記為自訴人甲○○所有名義，惟該車仍繼續由被告乙○○駕駛使用，自訴
    人從未占有該車各情，為自訴人自承在案。按自訴人本人既不會開車，先前兩人
    復有十年之同居關係，關係密切，購車後向由被告乙○○駕駛使用，被告所辯自
    訴人同意其繼續使用小客車等情，在情理上堪予採信，雖嗣後兩造感情生變，自
    訴人要求被告返還車子，被告未即返還，應屬民事債務糾葛而已，查與侵占罪之
    構成要件有間。
(三)況查，兩造自承雙方同居期間被告乙○○經營砂石車生意，自訴人幫忙被告處理
    帳目，因自訴人前曾簽發被告支票領錢，積欠被告債務未清，此有雙方於八十八
    年三月三日書立由自訴人返還被告八十萬元之和解書在卷足證，自訴人主張雖已
    全部清償，但為被告所否認，雙方仍有爭執，從而被告乙○○所辯「雙方尚有金
    錢糾紛無訛，俟被告還錢後，車子才願意還他」乙節，並非無據，被告乙○○雖
    未還車，主觀上無不法所有之意圖，亦堪認定。
五、綜上所述，被告所為核與侵占之構成要件不合，原審判決被告無罪，經核認事用
    法並無違誤，自訴人上訴意旨仍執陳詞指摘原判決不當，非有理由，應予駁回。
六、被告經合法傳喚，無正當理由不到庭，爰不待其陳述逕行判決。
據上論斷，應依刑事訴訟法第三百六十八條、第三百七十一條判決如主文。
中    華    民    國      八十九      年      五      月      二十五    日
                                  臺灣高等法院臺南分院刑事第五庭
                                      審判長法官  曾    平    杉
                                            法官  李    文    福
                                            法官  蔡    長    林
右正本證明與原本無異。
不得上訴。
                                      法院書記官  胖    惠    墀
中    華    民    國      八十九      年      五      月      二十六    日


司法院資訊處製作；財團法人民間司法改革基金會備份。
